【裁判字號】    99,台上,7898
【裁判日期】    991216
【裁判案由】    違反毒品危害防制條例等罪
【裁判全文】
最高法院刑事判決            九十九年度台上字第七八九八號
上  訴  人   高梁棟
選任辯護人   羅子武律師
上列上訴人因違反毒品危害防制條例等罪案件，不服台灣高等法
院中華民國九十九年九月三十日第二審判決（九十九年度上訴字
第二五九０號，起訴案號：台灣士林地方法院檢察署九十九年度
偵字第一八一六號），提起上訴，本院判決如下：
    主  文
上訴駁回。
    理  由
按刑事訴訟法第三百七十七條規定：上訴於第三審法院，非以判
決違背法令為理由不得為之；是提起第三審上訴，應以原判決違
背法令為理由，係屬法定要件；如果上訴理由書狀並未依據卷內
訴訟資料，具體指摘原判決不適用何種法則或如何適用不當，或
所指摘原判決違法情事，顯與法律規定得為第三審上訴理由之違
法情形不相適合時，均應認其上訴為違背法律上之程式，予以駁
回。本件原判決撤銷第一審關於原判決（下同）附表二編號一、
二、三、四、五、七、八、九、十、十三部分之科刑判決，改判
論處上訴人高梁棟販賣第三級毒品六罪（其中二罪各處有期徒刑
三年二月，二罪各處有期徒刑三年四月，二罪各處有期徒刑五年
一月），共同販賣第三級毒品一罪（處有期徒刑五年四月），販
賣第二級毒品三罪（其中二罪各處有期徒刑四年二月，一罪處有
期徒刑七年四月）等罪刑（以上並均為相關從刑之宣告）。另維
持第一審關於論處上訴人附表二編號六（販賣第三級毒品罪，處
有期徒刑五年一月）、編號十一（販賣第二級毒品罪，處有期徒
刑七年二月）、編號十二（販賣第三級毒品罪，處有期徒刑五年
二月；以上三罪並均為相關從刑之宣告）部分之判決，駁回上訴
人在第二審之此部分上訴。上訴人之上訴意旨略稱：（一）上訴
人所犯除附表一編號三以外，均符合毒品危害防制條例第十七條
第二項規定減輕其刑之規定，因為上訴人於警詢供稱：「（問：
你於何時起販賣毒品？販賣何種毒品？販賣毒品予何人？）我於
民國九十八年九月初起販賣毒品、販賣搖頭丸及Ｋ他命，販賣毒
品予綽號蕾蕾…等朋友及不特定人」等語，既明確表示「及不特
定人」，而非表示僅僅販賣予所說出人名之人，且在審判中亦自
白犯罪。原判決對於附表一編號六、七、八、十、十一、十二部
分，並未適用上開法條減刑，應有違法。（二）上訴人雖在約二
個月內，犯近十二件之販賣毒品行為，但其每次交易之數量及金
額，都屬些微，足見並非有意強行銷售毒品，所造成社會治安之
危害，應非嚴重，實屬法重情輕，應有可憫恕之情形，原審未適
用刑法第五十九條減輕其刑，應有違誤。（三）上訴人並無附表
一編號三所載於九十九年一月五日十九時至二十時，於台北市○
○區○○街與林森北路口，與不詳之成年男子，販賣第三級毒品
愷他命予王俊智之行為，上訴人住處之行動電話基地台與系爭行
動電話通話之基地台顯然不同，因此，證人王俊智在地檢署之供
述，即不足採信。依王俊智於第一審之證述，足認該日販賣Ｋ他
命予王俊智之人，並非上訴人，而是與上訴人同行之友人，上訴
人事前並不知情，且販賣中亦未參與或同意，因此應與上訴人無
關，更與共犯之謀議有別，原審有臆測及推認上訴人犯行之瑕疵
，採證法則不無違法，且對有利上訴人之事實，未予論駁，另對
於當日販賣毒品予王俊智之人，究竟是何時、何地與上訴人謀議
及分工販賣系爭毒品予王俊智？亦未說明理由，判決不無違法。
而與上訴人一同下樓與王俊智見面之人，依合理之判斷，當然是
翁紹瑋，但原審卻依翁紹瑋及王俊智之證詞，即否認販賣毒品與
王俊智之人為翁紹瑋，判決應有瑕疵等語。
惟查：原判決依憑調查證據之結果並綜合卷內證據資料，認定上
訴人有其事實欄所載之販賣第二級毒品與第三級毒品之犯行，已
於理由內詳敘其調查證據之結果及取捨證據認定之理由。並就上
訴人否認附表一編號三所示之販賣第三級毒品犯行，辯稱：當天
電話聯絡時，王俊智問伊有沒有愷他命，伊說伊沒有，翁紹瑋在
旁邊說他有，所以就跟王俊智約見面，由翁紹瑋販賣，地點是在
德惠街與林森北路口，當時伊只是在場，就此次交易行為事前並
不知情，且販賣過程中，亦未參與或同意，對王俊智與翁紹瑋交
易毒品之數量、價錢均不知悉，此次交易與伊無關云云；辯護人
辯以：王俊智於偵訊中稱販賣地點係在上訴人位於台北市○○路
三十二號住處的樓下云云；但上訴人住處之行動電話基地台是在
台北市大同區○○○路二百四十號十樓屋頂，而卷附九十九年一
月五日上訴人行動電話通話之基地台是在台北市中山區○○○路
六百號十二樓頂樓，二者顯然不同，王俊智此部分證述即有矛盾
，顯然不足採信；此次應與上訴人無關，況上訴人已自白公訴人
起訴之諸多販賣毒品之犯行，斷不會獨獨否認此次販賣毒品之行
為；復依通聯譯文之記載，上訴人已清楚在電話中表示，並無毒
品販賣予王俊智，故王俊智嗣後於審理中之證述應屬可採等語，
認與事實不符而均無足採，詳予指駁。復說明：上訴人明知王俊
智已表示要購買一公克之愷他命，其並未拒絕，仍要求王俊智到
其所在地點，足認上訴人明知當時其所在地有可以販賣之毒品愷
他命，應認已著手販賣愷他命之構成要件行為，縱愷他命由其友
人交付，上訴人與該真實姓名年籍不詳之成年男子，就該次販賣
愷他命犯行，有犯意聯絡及行為分擔，仍為共同正犯；且依王俊
智與翁紹瑋之證述，亦難認上開共犯即為翁紹瑋；及上訴人就附
表一編號一、二、四、五、九、十三部分於偵查及審判均自白犯
罪，應依毒品危害防制條例第十七條第二項減輕其刑之理由。從
形式上觀察，原判決並無違背證據法則，適用法則不當，不備理
由或理由矛盾之違法情形。按證據之取捨、證明力之判斷及事實
之認定，係屬事實審法院自由裁量判斷之職權，此項自由判斷職
權之行使，倘未違背經驗法則與論理法則，則不能任憑己意指為
違法，而資為第三審上訴之適法理由。原判決依憑調查所得之證
據資料，就上訴人有附表一編號三之犯罪事實，已明確認定，詳
細記載，並敘明其得心證之理由。所為之論斷與證據法則並無違
背。上訴意旨（三）係置原審已經明白之論斷於不顧，仍持已為
原判決不採並予以指駁之陳詞，再為單純事實上之爭執，自非適
法之第三審上訴理由。依卷內資料，上訴人於第一審及原審除就
上開編號三部分否認犯罪外，其餘均自白犯行，而其於警詢供稱
：「（問：你於何時起販賣毒品？販賣何種毒品？販賣毒品予何
人？）我於九十八年九月初起販賣毒品、販賣搖頭丸及Ｋ他命，
販賣毒品予綽號蕾蕾、江小傑、廖芳瑩、吉米、翁少（紹）瑋、
黃筱茜、小明……等朋友及不特定人」等語。原判決因認其就附
表一編號一、二、四、五、九、十三部分於偵查及審判均自白犯
罪，乃依毒品危害防制條例第十七條第二項減輕其刑。至於上訴
人就附表一編號六、七、八、十、十一、十二販賣毒品給陳質芳
、王子洺、莊家慶部分，即難認已合於偵查中自白之規定，原審
未就此部分予以減輕其刑，經核並無不合。上訴意旨（一）執此
指摘，並非合法之第三審上訴理由。又量刑之輕重，係屬事實審
法院得依職權自由裁量之事項，苟法院於量刑時，已斟酌刑法第
五十七條各款所列情狀，而未逾越法定範圍，又未濫用其職權，
即不得遽指為違法。刑法第五十九條之酌量減輕其刑，必於犯罪
之情狀，在客觀上足以引起一般同情，認為即予宣告法定低度刑
期，猶嫌過重者，始有其適用。原判決以行為人之責任為基礎，
於理由欄內說明：上訴人明知毒品戕害身心，助長社會不良風氣
，為圖一己私利，竟仍販賣第二、三級毒品予他人以營利，視政
府反毒政策及宣導如無物，所為影響國民身心健康及社會風氣，
足以敗壞社會治安，並斟酌其年齡、智識程度、生活狀況、犯罪
動機、手段、販賣毒品之次數、犯罪所得及犯後態度等一切情狀
，資為科刑輕重之審酌事項，及其於約二個月內，即涉犯十三次
販賣毒品罪，實難認其犯罪之情狀有顯可憫恕，認科以最低度刑
仍嫌過重，而可酌減其刑之情形。原判決未適用刑法第五十九條
規定酌減其刑，經核並無不適用法則之違法。上訴意旨（二）徒
憑己見，認原判決未依刑法第五十九條減輕其刑，係違背法令云
云；亦難認係上訴第三審之合法理由。綜上所論，應認上訴人之
上訴違背法律上之程式，予以駁回。
據上論結，應依刑事訴訟法第三百九十五條前段，判決如主文。
中    華    民    國  九十九  年   十二   月   十六   日
                      最高法院刑事第六庭
                          審判長法官  林  永  茂  
                                法官  蘇  振  堂  
                                法官  林  立  華  
                                法官  蔡  國  在  
                                法官  陳  春  秋  
本件正本證明與原本無異
                                      書  記  官  
中    華    民    國  九十九  年   十二   月  二十一  日
                                                      Ｅ

司法院資訊處製作；財團法人民間司法改革基金會備份。
